最高法院民事裁定                                八十七年度台聲字第六○四號
    聲  請  人  田玉瑞
右聲請人因與臺南縣政府間請求撤銷承領收回土地事件，對於中華民國八十七年七月
三十日本院裁定（八十七年度台上字第一七三六號），聲請再審，本院裁定如左：
    主  文
本院八十七年度台上字第一七三六號裁定廢棄。
    理  由
本件聲請人對於本院八十七年度台上字第一七三六號確定裁定，以有民事訴訟法第四
百九十六條第一項第一款所定適用法規顯有錯誤之情形，聲請再審，係以：相對人臺
南縣政府撤銷其所承領坐落臺南縣柳營鄉○○○段一五四三之二九一號土地（以下稱
系爭土地），訴請伊塗銷該土地之移轉登記，並將該土地交還，經前訴訟程序第二審
法院判決如相對人之請求後，伊提起第三審上訴。於上訴理由第一項內，已指明放領
本質上屬私法上之買賣，撤銷放領即係解除買賣契約，僅有債權效力，而無物權效力
，故僅能訴請移轉登記予出賣人，而不得訴請塗銷登記，前訴訟程序第二審判決准相
對人塗銷登記之請求，與行政法院四十六年判字第二○號、四十九年判字第一一三號
判例及最高法院二十八年上字第二一一三號判例有違；於上訴理由第二項內，又指明
，系爭土地業經訴外人張世憲假扣押，相對人再為本件請求，已成給付不能，前訴訟
程序第二審判決予以准許，與土地登記規則第一百二十八條規定及民法給付不能之法
則相違背；於上訴理由第三項內，並指明伊於前訴訟程序事實審曾抗辯：系爭土地放
領至今已達二十年，相對人撤銷承領，收回系爭土地，有違行政行為比例原則，要屬
權利濫用云云，前訴訟程序第二審判決未予審酌，亦有判決不備理由之違法等語，實
已就前訴訟程序第二審判決之違背法令為具體指摘。原確定裁定卻以伊未具體指摘前
訴訟程序第二審判決違背法令情事，而裁定駁回其上訴，其適用法規顯有錯誤等詞，
為其論據。
查聲請人於前訴訟程序提起第三審上訴時，確曾提出上訴理由書，以上開各情為其上
訴理由，有該上訴理由書可稽。核其狀載內容，應認對前訴訟程序第二審判決之如何
違背法令已有具體指摘，而非僅就該判決之取捨證據、認定事實為指摘。原確定裁定
以：前開上訴理由書未就前訴訟程序第二審判決之違背法令為具體指摘，聲請人之上
訴不能認為合法為由，裁定駁回聲請人於前訴訟程序提起之第三審上訴，於適用民事
訴訟法第四百六十七條、第四百七十條第二項，不能謂無顯然錯誤。聲請人以此為由
，依民事訴訟法第四百九十六條第一項第一款規定，對確定裁定聲請再審，應認為有
理由。
據上論結，本件再審之聲請為有理由，爰裁定如主文。
中      華      民      國    八十七    年     十一     月     十三     日
                              最高法院民事第五庭
                                  審判長法官  吳  啟  賓
                                        法官  謝  正  勝
                                        法官  劉  福  來
                                        法官  黃  熙  嫣
                                        法官  曾  煌  圳
      右正本證明與原本無異
                                              書  記  官
中      華      民      國    八十七    年     十二     月      二      日
